【裁判字號】    94,易,221
【裁判日期】    950630
【裁判案由】    詐欺
【裁判全文】
臺灣板橋地方法院刑事判決               94年度易字第221號
公  訴  人  臺灣板橋地方法院檢察署檢察官
被      告  丑○○
            己○○
            甲○○
                    樓
            丁○○
            庚○○
            壬○○
            癸○○
上  一  人
選任辯護人  唐達興律師
被      告  戊○○
上列被告因詐欺案件，經檢察官提起公訴（93年度偵字第6026號
），本院判決如后：
    主  文
丑○○共同連續意圖為自己不法之所有，以詐術使人將本人之物
交付，處有期徒刑壹年陸月。扣案之分類廣告拾肆張、工作項
目價目表壹張、委任訂製書壹張、新進人員注意事項肆份、員工
準則與相關規定肆張、希望之城企業社員工任職合約書壹份均沒
收。
己○○、甲○○共同連續意圖為自己不法之所有，以詐術使人將
本人之物交付，各處有期徒刑壹年。扣案之分類廣告拾肆張、
工作項目價目表壹張、委任訂製書壹張、新進人員注意事項肆份
、員工準則與相關規定肆張、希望之城企業社員工任職合約書壹
份均沒收。
丁○○、庚○○、壬○○、癸○○、戊○○均無罪。
    事  實
一、丑○○（藝名東方宇）於民國92年10月30日開設位於臺北縣
    板橋市○○路○ 段33號20樓之「希望之城企業社」，並擔任
    總經理，己○○（藝名龍飛、飛翔，自92年11月間起任職，
    嗣並登記為名義上之負責人）、甲○○（藝名唐俊、唐澤，
    自92年12月間起任職）及真實姓名年籍不詳綽號「陳耀」之
    成年男子，陸續至「希望之城企業社」任職，嗣並分別擔任
    人事經理、協理、經理之工作，丑○○、己○○、甲○○、
    及真實姓名年籍不詳綽號「陳耀」之成年男子，明知無法提
    供求職者舞場男性公關工作，竟共同基於意圖為自己不法所
    有，並基於概括之犯意聯絡，共謀以「希望之城企業社」之
    名義，虛偽招攬、訓練男性公關，在報紙分類廣告求職欄中
    刊登「希望之星、男、陪看員、服務員」、「男兼職」等廣
    告，誘使求職者應徵後，連續以提供舞場男公關工作為幌，
    向該等求職者佯稱須收取名片費、置裝費、舞場大班紅包費
    方能提供該工作云云，以詐取金錢。嗣於92年12月5 日，丙○○依上開廣告前往位於臺北縣板橋市○○路○ 段33號20樓
    之「希望之城企業社」應徵舞場男公關工作，嗣由甲○○向
    丙○○佯稱須收取置裝費，方能提供舞場男公關工作云云，
    致使丙○○陷於錯誤，交付置裝費新臺幣（下同）十二萬元
    予甲○○；復於92年12月10日，乙○○亦依上開廣告前往上
    址之「希望之城企業社」應徵舞場男公關工作，嗣由丑○○
    、己○○、甲○○及綽號「陳耀」之成年男子佯以收取名片
    費、置裝費、舞場大班紅包費，方能提供舞場男公關工作為
    由，致使乙○○陷於錯誤，交付名片費一千八百元予綽號「
    陳耀」之成年男子，置裝費十五萬五千元予甲○○、戊○○
    ，及舞場大班紅包費五十四萬九千元予己○○、甲○○及綽
    號「陳耀」之成年男子。嗣於93年3 月15日15時許，在臺北
    縣板橋市○○路○ 段33號20樓之「希望之城企業社」，為警
    查獲己○○、甲○○，並扣得希望之城企業社即己○○所有
    供詐欺所用之分類廣告三十四張、工作項目價目表一張、委
    任訂製書一張、新進人員注意事項四份、員工準則與相關規
    定四張、希望之城企業社員工任職合約書一份。
二、案經臺北縣政府警察局海山分局報請臺灣板橋地方法院檢察
    署檢察官偵查起訴。
    理  由
甲、被告丑○○、己○○、甲○○部分：
一、訊據被告丑○○固坦承於前揭時、地開設「希望之城企業社
    」，並招攬、訓練男性公關，且在報紙分類廣告求職欄中刊
    登上開廣告，且有向求職者收取名片費、置裝費、紅包費等
    情不諱，被告己○○、甲○○則均不諱有於前揭時、地在「
    希望之城企業社」任職等情，惟被告丑○○、己○○、甲○○均矢口否認有被訴詐欺犯行，被告丑○○辯稱：伊等確實
    有幫求職者製作名片、衣服，紅包費則不是給舞場人員，而
    是給訓練人員之費用，且伊公司會接洽夜店、餐廳，再把男
    公關送去工作，從中收取傭金，伊並沒有詐欺云云；被告己○○辯稱：伊只是在「希望之城企業社」負責教跳舞、玩遊
    戲，至於收取名片費、置裝費、紅包費等事宜，伊並不清楚
    ，伊亦未向乙○○收費，伊並沒有詐欺云云；被告甲○○辯
    稱：伊只是在「希望之城企業社」負責教跳舞，而伊雖有向
    乙○○、丙○○收錢，但均係由經理「陳耀」叫伊去收，伊
    並不清楚乙○○、丙○○所交付之金錢係做何用途，伊並沒
    有詐欺云云；惟查：
  （一）被害人丙○○依上開廣告前往「希望之城企業社」應徵
        舞場男公關工作，嗣由被告甲○○向丙○○佯稱須收取
        置裝費，方能提供舞場男公關工作云云，致使丙○○陷
        於錯誤，交付置裝費十二萬元予甲○○；被害人乙○○
        亦依上開廣告前往「希望之城企業社」應徵舞場男公關
        工作，嗣由被告丑○○、己○○、甲○○及綽號「陳耀
        」之成年男子佯以收取名片費、置裝費、舞場大班紅包
        費，方能提供舞場男公關工作為由，致使乙○○陷於錯
        誤，交付名片費一千八百元予綽號「陳耀」之成年男子
        ，置裝費十五萬五千元予被告甲○○、戊○○，及舞場
        大班紅包費五十四萬九千元予被告己○○、甲○○及綽
        號「陳耀」之成年男子等情，業據證人丙○○、乙○○
        分別於警詢、偵查及本院審理時證述綦詳（見93年度偵
        字6062號偵查卷第9 頁至第13頁、第282 頁至第287 頁
        、第324 頁，及本院95年4 月26日審判筆錄），並有扣
        案之分類廣告三十四張、工作項目價目表一張、委任訂
        製書一張、新進人員注意事項四份、員工準則與相關規
        定四張、希望之城企業社員工任職合約書一份在卷可憑
        。
  （二）次查，證人丙○○於本院審理時證稱：伊有跟甲○○說
        伊繳了錢，總要讓伊看到衣服，甲○○回答說還沒有做
        好，只是推託等語（見本院95年4 月26日審判筆錄第10
        頁），證人乙○○亦於本院審理時證稱：伊繳交置裝費
        後有領到衣服，明顯看出來是成衣，不像訂製的衣服，
        衣服完全不合身，一件西裝外套，一件牛仔褲，二件伊
        都不能穿，這二件衣服的價值沒有符合置裝費的金額，
        伊有繳交名片印製費，但伊並沒有拿到名片，伊支付大
        班紅包費之後，但沒有去場內上班，伊有去反應，但是
        丑○○說因為伊之大班疏通費沒有付清，而且丑○○、
        甲○○、己○○覺得伊之禮儀、舞蹈還不夠資格等語（
        見本院95年4 月26日審判筆錄第14頁至第16頁），足證
        被告丑○○所開設之「希望之城企業社」雖有向應徵者
        丙○○、乙○○等人收取名片費、置裝費及舞場大班紅
        包費，惟既未交付名片或服裝予應徵者，亦未確實提供
        舞場男公關之工作予該等應徵者，縱有交付服裝予乙○○之情，然該服裝顯非訂作，且價值亦與乙○○所繳交
        之置裝費金額相去甚遠。而被告丑○○於偵查時供稱：
        公司沒收大班紅包費云云（見93年度偵字第6026號偵查
        卷第325 頁），於本院審理時先則供稱：伊等確實有將
        應徵者所交之紅包交給工作地點的領班云云（見本院94
        年5 月9 日準備程序筆錄第3 頁），復又改稱：至於紅
        包應該不是給舞場，而是給訓練人員的費用云云（見本
        院94年5 月9 日準備程序筆錄第4 頁），被告丑○○前
        後供述不一，其所為供詞已難遽令本院採信，況其始終
        均未能明確供述收受紅包之舞場大班姓名，亦未能提出
        其所謂提供應徵者擔任男公關工作之確實工作地點，凡
        此均足徵被告丑○○所開設之「希望之城企業社」係以
        提供舞場男公關工作為幌，而以名片費、置裝費、舞場
        大班紅包費之名目，向丙○○、乙○○等求職者詐取金
        錢，被告丑○○所辯其有幫求職者製作名片、衣服，紅
        包費係給訓練人員之費用，且會接洽夜店、餐廳以提供
        男公關工作乙節，洵不足採。
  （三）復查，本件被告甲○○向被害人丙○○接洽並收取置裝
        費，被害人乙○○亦有交付舞場大班紅包費、置裝費予
        甲○○、己○○等情，已據證人丙○○、乙○○分別於
        警詢、本院審理時證述綦詳（見93年度偵字第6026號偵
        查卷第282 頁至第287 頁，及本院95年4 月26日審判筆
        錄），參諸位於臺北縣板橋市○○路○ 段451 號3 樓之
        亞歷山大企業社亦同因涉及提供舞場男公關工作為幌，
        向求職者詐取名片費、置裝費，而於92年11月12日遭警
        搜索，並經警查獲該企業社幹部甲○○等人，復製作警
        詢筆錄，己○○尚且以被害人身分同至警局應訊等情，
        亦有臺灣板橋地方法院檢察署93年度核退偵字第543 號
        偵查卷可憑，縱認被告甲○○、己○○於亞歷山大企業
        社任職時，尚不知亞歷山大企業社詐財之情，然既經警
        搜索亞歷山大企業社，渠等二人亦經警製作筆錄，則渠
        等二人嗣於92年12月間為「希望之城企業社」向應徵者
        收取置裝費、舞場大班紅包費時，對丑○○所開設「希
        望之城企業社」，以亞歷山大企業社所為之同一手法詐
        財之情，焉有不知之理？且被告甲○○於「希望之城企
        業社」擔任協理，被告己○○非僅擔任人事經理，亦擔
        任登記之負責人之事實，亦據被告甲○○、己○○供承
        在卷（見本院94年5 月9 日準備程序筆錄及本院95 年6
        月21日審判筆錄第10頁），已足認被告己○○、甲○○
        對「希望之城企業社」之經營參與甚深，矧證人乙○○
        於本院審理時亦證稱：伊有要求退錢，伊曾經向丑○○
        、甲○○、己○○講如果你們是詐騙集團，伊願意認賠
        ，伊要退出，但是丑○○、己○○安撫伊，有一次伊假
        裝要報警，丑○○、己○○、甲○○還帶伊去附近的泡
        沫紅茶店，答應伊說要把所有的錢退給伊，但後來還是
        沒有退錢，伊有去找他們要錢，己○○、甲○○推說丑
        ○○不在，無法聯絡．．甲○○、己○○向伊收錢時，
        他們知道這是給大班的紅包費，因為伊跟他們在公司有
        討論過等語（見本院95年4 月26日審判筆錄第16頁、第
        18頁），足證被告己○○、甲○○確與「希望之城企業
        社」之實際負責人丑○○共同對被害人乙○○、丙○○
        實施詐欺犯行，甚為灼然。至被告甲○○雖聲請傳喚證
        人陳慶鴻，證明被告甲○○係受「陳耀」之指示向丙○○、乙○○收取款項，及丑○○要求甲○○辦理貸款、
        賣車事宜等情，惟縱認該情屬實，然綽號「陳耀」之男
        子既為前揭詐欺犯行之共犯，則被告甲○○受綽號「陳
        耀」男子之指示收取詐騙之款項，即係被告甲○○於本
        案詐欺犯行之分工，而同案被告丑○○要求甲○○辦理
        貸款、賣車，亦難認與被告甲○○所涉詐欺犯行有何關
        聯，本院認已無傳喚證人陳慶鴻之必要。是以，被告己○○所辯稱：伊不清楚收取名片費、置裝費、紅包費之
        事宜，亦未向乙○○收費云云；被告甲○○所辯稱：伊
        並不清楚乙○○、丙○○所交付之金錢係做何用途云云
        ，均無足採信。
  （四）綜上，被告丑○○、己○○、甲○○前揭所辯，無非係
        事後圖卸刑責之詞，均不足採信。本件事證已臻明確，
        被告丑○○、己○○、甲○○犯行堪以認定，應予依法
        論處。
二、核被告丑○○、己○○、甲○○所為，均係犯刑法第339 條
    第1 項之詐欺取財罪。被告丑○○、己○○、甲○○與綽號
    「陳耀」之成年男子間就上開詐欺犯行，有犯意聯絡與行為
    分擔，均為共同正犯。至公訴意旨另認被告丑○○、己○○
    、甲○○與許姓少年、陳姓少年共犯前揭詐欺犯行，惟許姓
    少年及陳姓少年均於警詢時供證：渠等並無參與詐騙被害人
    乙○○、丙○○之行為等語（見93年度偵字第6026號偵查卷
    第40頁至第42頁，及第56頁至第58頁），證人寅○○固證稱
    其至「希望之城企業社」應徵時係由阮姓少年負責洽談乙節
    （見93年度偵字第6026號偵查卷第66頁），然究不能憑此節
    ，即遽認阮姓少年有與被告丑○○、己○○、甲○○共犯前
    揭詐欺犯行，遍觀全案卷，亦無其他證據證明阮姓少年及許
    姓少年有參與前揭詐欺犯行，自不能認被告丑○○、己○○
    、甲○○有與阮姓少年、許姓少年共犯詐欺犯行，併此敘明
    。被告丑○○、己○○、甲○○先後多次詐欺犯行，時間緊
    接，犯罪構成要件相同，顯係基於概括犯意反覆為之，為連
    續犯，均應依刑法第56條之規定論以一罪，並加重其刑。爰
    審酌被告丑○○、己○○、甲○○違背誠信，利用被害人求
    職心切之弱點，以謊稱提供舞場男公關工作之詐術騙取被害
    人金錢，顯乏尊重他人財產權益之觀念，漠視被害人之尊嚴
    及感受，且渠等犯後圖飾卸責，毫無悔意，應予非難，兼衡
    被告丑○○係主事者，惡性較重，被告己○○、甲○○則係
    受丑○○僱用而為本件犯行之參與程度，及該等被告素行、
    所用手段、所生危害、向被害人所詐欺之金額等一切情狀，
    分別量處如主文所示之刑，資為懲儆。至扣案之分類廣告三
    十四張、工作項目價目表一張、委任訂製書一張、新進人員
    注意事項四份、員工準則與相關規定四張、希望之城企業社
    員工任職合約書一份，係「希望之城企業社」所有之物，業
    據被告丑○○於本院審理時供明在卷（見本院95年6 月21日
    審判筆錄），而「希望之城企業社」係登記為被告己○○所
    獨資，此有臺北縣政府營利事業登記證在可憑（見93年度偵
    字第6026號偵查卷第118 頁），自係共犯己○○所有供本件
    詐欺犯行所用之物，爰依刑法第38條第1 項第2 款之規定宣
    告沒收。另扣案之行動電話帳單二十八張、電話單九張、申
    請行動電話一覽表一張、明細支出表一張、請假單十七張、
    現金借支單五張、和信SIM 卡十張、臺灣大哥大SIM 卡三張
    、遠傳易通卡十五張、名片三盒、印章二十五顆、打卡單十
    九張、身分證影本一張、聯絡電話一張、公司職位一覽表二
    張、面試單五張、營利事業登記證一張、手提電腦一台、公
    司每月帳目表一張、行動電話帳單九張，並無證據證明與被
    告丑○○、己○○、甲○○之前揭詐欺犯行有關聯，自不予
    宣告沒收。
三、公訴意旨另以：被告丑○○、己○○、甲○○於92年10月30
    日，在臺北縣板橋市○○路○ 段33號20樓成立「希望之城企
    業社」，虛偽從事招攬、訓練男性公關，在報紙分類廣告求
    職欄中刊登「希望之星、男、陪看員、服務員」、「男兼職
    」等廣告，誘使求職者應徵後，以提供工作為由要求收取名
    片費、置裝費、紅包等名目金錢，或要求求職者提供身份資
    料證件，以利於分別向電信公司或銀行申辦行動電話、現金
    卡等，獲取不法利益，辛○○於93年2 月13  日前往應徵，
    受騙而交付十六萬八千元之投資金，申辦四張現金卡及行動
    電話交付甲○○使用，因認被告丑○○、己○○、甲○○涉
    有刑法第339 條第1 項詐欺罪嫌云云。公訴人認被告丑○○
    、己○○、甲○○涉有前揭詐欺罪嫌，無非係以證人辛○○
    之證詞為其論據；訊據被告丑○○、己○○、甲○○均堅決
    否認有詐欺犯行，並均辯稱：辛○○繳交費用之事宜，伊等
    均不清楚等語。經查：證人辛○○雖於警詢時證稱：公司要
    伊繳交名片費一千二百元，並要求伊投資公司十六萬八千元
    ，因為伊沒有那麼多現金，所以要伊申請四張現金卡，卡片
    由公司取得，另外再叫伊向公司申請四支行動電話，其中二
    支號碼伊不清楚，是公司拿走，公司利用伊當人頭，申請門
    號加手機，手機由公司取得，再以高價售出，賺得差額，每
    月租費由伊承受，並簽約二年云云（見93年度偵字第6026號
    偵查卷第62頁至第64頁），惟證人辛○○於本院審理時證稱
    ：伊確實有拿到門號，但是伊沒有拿到手機，四個門號都是
    伊自己使用，月租費也是伊自己在繳，至於手機轉售的事情
    伊不知道，伊並沒有辦現金卡，也沒有卡片被公司取走的事
    情，公司有人叫伊投資，但是伊沒有實際拿錢出來，也沒有
    因此去辦現金卡云云（見本院95年4 月26日審判筆錄第22頁
    ），則證人辛○○就其是否有辦理現金卡及申請行動電話交
    付予「希望之城企業社」等關鍵情節，前後之證詞差異甚大
    ，其於警詢所指述辦理現金卡及申請行動電話交付予「希望
    之城企業社」等情，即難令本院遽信，況其於警詢及本院審
    理時均未證述確有交付投資金十六萬八千元予「希望之城企
    業社」，尚難認被告丑○○、己○○、甲○○有向辛○○詐
    取投資金十六萬八千元、現金卡及行動電話之行為，就前揭
    公訴意旨所指之被告丑○○、己○○、甲○○詐欺部分，本
    應為渠等無罪之諭知，惟公訴人認此部分與渠等前揭論罪部
    分，有裁判上一罪之連續犯關係，爰不另為無罪之諭知。
四、移送併辦意旨（93年度核退偵字第543 號案）另以：被告甲○○與余振揚、陳正偉、翁廷岳、吳甲木、廖誌誠、孟世遠
    、邱小堯、張金文、陳瑗晴等人，明知無法提供工作及利用
    求職者亟需獲取報酬之心態，竟基於共同意圖為自己不法所
    有之概括犯意聯絡，決議共同組成詐欺集團，於92年7 月21
    日，在臺北縣板橋市○○路○ 段451 號3 樓成立「亞歷山大
    企業社」，虛偽從事招攬、訓練男性公關，在報紙分類廣告
    求職欄中刊登應徵男公關之廣告，誘使求職者應徵後，以提
    供工作為由要求收取名片費、置裝費、收機門號費等名目金
    錢，或要求求職者提供身份資料證件，以利於分別向電信公
    司或銀行申辦行動電話、現金卡等，獲取不法利益。嗣有巳
    ○○於92年7 月14日，依上開廣告前往上址應徵，陳正偉遂
    以提供工作之不實訊息為由，要求巳○○繳交16萬元之手機
    門號費、置裝費等，致使巳○○陷於可以獲取工作之錯誤，
    進而交付2 萬元。復有未○○於92年7 月22日16時許，前往
    應徵，余振揚遂以相同手法致使未○○陷於錯誤，進而交付
    20萬元之置裝費。再有子○○、辰○○於92年7 月31日前往
    應徵，受相同情形詐騙，要求支付2 萬元，申辦行動電話及
    製作衣物。另有卯○○於92年9 月中旬，前往應徵，余振揚
    及孟世偉即以工作所需為由，要求卯○○繳交3 萬9,000 元
    置裝費及申辦手機費用。復有王智偉、己○○、黃顥文、周
    志維、劉小威、李建翰、陳本維分於92年9 月15日、同年10
    月初、同年11月6 日、同年11月7 日、同年11月8 日、同年
    11 月10 日、同年11月10日、同年11月11日前往應徵，受相
    同情形詐騙，要求支付800 至1500元之製作名片及識別證之
    費用，因認此部分與前開起訴被告甲○○詐欺取財部分有連
    續犯之裁判上一罪關係，應為起訴效力所及云云。惟按犯罪
    事實應依證據認定之，無證據不得認定其犯罪事實，刑事訴
    訟法第154 條第2 項定有明文；且刑法第339 條第1 項詐欺
    罪之成立，以意圖為自己或第三人不法所有，施用欺罔之詐
    欺手段，使用陷於錯誤，因而將本人或第三人之物交付為要
    件。移送併辦意旨認被告甲○○涉有前揭詐欺罪嫌，無非以
    被告甲○○於警詢及偵查時之供述、同案被告余振揚、陳正
    偉、翁廷岳、吳甲木、廖誌誠、孟世遠、邱小堯、張金文、
    陳瑗晴之供述，及被害人巳○○、未○○、子○○、辰○○
    、卯○○、王智偉、己○○、黃顥文、周志維、劉小威、李
    建翰、陳本維之證詞，暨扣案之亞歷山大顧問企業社員工合
    約書、委託公司服裝訂購表、打卡單十張、報紙廣告三紙、
    行動電話申請書四張、教學手冊五張、現金卡申請書五張、
    應徵者辦理現金卡之情形資料六紙、亞歷山大人事履歷表、
    現場照片20張為其論據，訊據被告甲○○則堅決否認有前揭
    詐欺犯行，辯稱：伊在亞歷山大企業社是擔任舞蹈師，教新
    進員工跳舞，至於該企業社向求職者收取名片費、置裝費，
    要求提供身分證申辦行動電話、現金卡之事宜，伊均不清楚
    等語。經查：
  （一）被告甲○○迭於警詢、偵查及本院審理時均堅決否認對
        亞歷山大企業社向求職者收取名片費、置裝費，並要求
        提供身分證申辦行動電話、現金卡乙節知情（見92年度
        偵字第20723 號偵查卷第178 頁至第188 頁、第325 頁
        至第326 頁，及本院94年7 月11日準備程序筆錄），而
        證人即被害人巳○○、未○○、子○○、辰○○、卯○○、黃顥文、周志維、劉小威、李建翰、陳本維、午○○於警詢及本院審理時分別僅指證係同案被告余振揚（
        原名鍾國仁，藝名秦揚）、吳甲木（藝名大威）、孟世
        遠、邱小堯、廖誌誠及藝名子龍、嘉華之人向渠等收取
        名片費、置裝費或為渠等申辦行動電話、現金卡等情（
        見92年度他字第3411號偵查卷第17頁至第45頁、第51頁
        至第67頁、第79頁至第85頁，及92年度偵字第20723 號
        偵查卷第231 頁至第246 頁、第284 頁至第289 頁、第
        296 頁至第301 頁，暨本院95年5 月17日、95年6 月21
        日審判筆錄），均未指證被告甲○○參與向渠等收取名
        片費、置裝費或為渠等申辦行動電話、現金卡之事宜，
        證人即被害人王智偉、己○○固均於警詢時證稱：被告
        甲○○係當初與伊等接洽應徵之人等節（見92年度偵字
        第20 723號偵查卷第279 頁至第283 頁、第290 頁至第
        295 頁），然究不能僅憑此節，即遽認被告甲○○參與
        亞歷山大企業社向被害人收取名片費、置裝費或為渠等
        申辦行動電話、現金卡之事宜，況被害人己○○（即本
        案部分之被告）亦於本院審理時供明：伊至亞歷山大企
        業社應徵時所繳之費用並非交付予甲○○等語（見本院
        95年6 月21日審判筆錄第8 頁），依該等被害人之證詞
        ，均不能認定被告甲○○確有參與同案被告余振揚等人
        向被害人詐欺之犯行。
  （二）同案被告余振揚、陳正偉、翁廷岳、吳甲木、廖誌誠、
        孟世遠、邱小堯、張金文、陳瑗晴於警詢、偵查時亦均
        未供證被告甲○○有參與何詐欺犯行（見92年度他字第
        3411號偵查卷第97頁至99頁、第110 頁至第114 頁，及
        92年度偵字第20723 號偵查卷第81頁至第217 頁、第32
        1 頁至第328 頁），雖同案被告陳正偉、廖誌誠均供證
        ：亞歷山大企業社刊登廣告中載有電話0000000000號之
        廣告係被告甲○○所刊登之情（見92年度偵字第20723
        號偵查卷第87頁、第136 頁），惟被告甲○○於警詢時
        即供承該廣告係亞歷山大企業社交待其刊登等語（見92
        年度偵字第20723 號偵查卷第185 頁），參諸被告係於
        亞歷山大企業社任職經理乙節，亦據同案被告陳正偉、
        廖誌誠供證屬實（見92年度偵字第20723 號偵查卷第83
        頁、第133 頁），則被告甲○○受指示而為亞歷山大企
        業社刊登求才廣告，尚不悖離常情，亦不能憑此而認被
        告甲○○參與亞歷山大企業社向被害人詐取名片費、置
        裝費、行動電話、現金卡之犯行。
  （三）綜上，檢察官對於移送併辦意旨所指被告甲○○詐欺犯
        罪事實，依其所提被告甲○○於警詢及偵查時之供述、
        同案被告余振揚、陳正偉、翁廷岳、吳甲木、廖誌誠、
        孟世遠、邱小堯、張金文、陳瑗晴之供述，及被害人巳
        ○○、未○○、子○○、辰○○、卯○○、王智偉、己○○、黃顥文、周志維、劉小威、李建翰、陳本維之證
        詞，均不能證明被告甲○○詐欺之犯行，而扣案之亞歷
        山大顧問企業社員工合約書、委託公司服裝訂購表、打
        卡單十張、報紙廣告三紙、行動電話申請書四張、教學
        手冊五張、現金卡申請書五張、應徵者辦理現金卡之情
        形資料六紙、亞歷山大人事履歷表、現場照片20張，充
        其量僅能證明余振揚所經營之亞歷山大企業社有對前揭
        被害人為詐欺之犯行，尚不能證明被告甲○○有參與亞
        歷山大企業社向被害人詐取名片費、置裝費、行動電話
        、現金卡之行為，是就前揭移送併辦部分，本院自無從
        併予審理，應退回該併辦部分，由檢察官另行依法處理
        。
乙、被告丁○○、庚○○、壬○○、癸○○、戊○○部分：
一、公訴意旨略以：被告戊○○、庚○○、丁○○、壬○○、癸○○與同案被告丑○○、己○○、甲○○、少年許○○、少
    年阮○○（少年許、阮二人姓名年籍詳卷）及真實姓名年籍
    不詳綽號「陳耀」之成年男子，明知無法提供工作及利用求
    職者亟需獲取報酬之心態，竟基於共同意圖為自己不法所有
    之概括犯意聯絡，決議共同組成詐欺集團，於92年10月30日
    ，在臺北縣板橋市○○路○ 段33號20樓成立「希望之城企業
    社」，虛偽從事招攬、訓練男性公關，在報紙分類廣告求職
    欄中刊登「希望之星、男、陪看員、服務員」、「男兼職」
    等廣告，誘使求職者應徵後，以提供工作為由要求收取名片
    費、置裝費、紅包等名目金錢，或要求求職者提供身份資料
    證件，以利於分別向電信公司或銀行申辦行動電話、現金卡
    等，獲取不法利益，並由被告庚○○、丁○○、壬○○、癸○○等四人負責教導舞蹈，而由被告戊○○負責公司會計事
    宜。嗣有丙○○於92年12月5 日，依上開廣告前往上址應徵
    ，同案被告甲○○遂以提供工作之不實訊息為由，要求丙○○繳交十二萬元之置裝費，致使丙○○陷於可以獲取工作之
    錯誤，進而如數交付。復有乙○○於92年12月10日前往應徵
    ，「陳耀」、丑○○遂以相同手法致使乙○○陷於錯誤，進
    而交付一千八百元之名片費、提供身份資料申辦行動電話、
    五十四萬九千元之舞場大班紅包。再有辛○○於93年2 月13
    日前往應徵，受相同情形詐騙，共交付十六萬八千元之投資
    金，申辦四張現金卡及行動電話交付甲○○使用，因認被告
    丁○○、庚○○、壬○○、癸○○、戊○○均涉有刑法第33
    9 條第1 項之詐欺罪嫌云云。
二、公訴人認被告丁○○、庚○○、壬○○、癸○○、戊○○涉
    有詐欺罪嫌，無非係以被告庚○○之供述，及證人乙○○、
    丙○○、辛○○、許姓少年、阮姓少年之證詞，暨扣案之分
    類廣告三十四張、工作項目價目表一張、委任訂製書一張、
    新進人員注意事項四份、員工準則與相關規定四張、希望之
    城企業社員工任職合約書一份、行動電話帳單二十八張、電
    話單九張、申請行動電話一覽表一張、明細支出表一張、請
    假單十七張、現金借支單五張、和信SIM 卡十張、臺灣大哥
    大SIM 卡三張、遠傳易通卡十五張、名片三盒、印章二十五
    顆、打卡單十九張、身分證影本一張、聯絡電話一張、公司
    職位一覽表二張、面試單五張、營利事業登記證一張、手提
    電腦一台、公司每月帳目表一張、行動電話帳單九張，為其
    論據；訊據被告丁○○、壬○○固均坦承曾於「希望之城企
    業社」擔任副理之工作等情，被告庚○○、癸○○則坦承曾
    於「希望之城企業社」擔任襄理、儲備幹部之工作，惟被告
    丁○○、庚○○、壬○○、癸○○、戊○○均堅決否認有何
    詐欺犯行，被告丁○○、庚○○、壬○○、癸○○均辯稱：
    伊等均只負責訓練新進人員及桌面禮儀，至於希望之城企業
    社向乙○○、丙○○、辛○○收取名片費、置裝費及舞場大
    班紅包費之事，伊等均不清楚等語；被告戊○○則辯稱：因
    為伊有朋友丑○○、己○○在希望之城企業社工作，伊才至
    該處幫忙，但伊未擔任會計工作，且伊亦未向應徵者收過錢
    ，乙○○、丙○○交錢的事情，伊均不清楚等語。
三、按犯罪事實應依證據認定之，無證據不得認定犯罪事實，又
    不能證明被告犯罪者，應諭知無罪之判決，刑事訴訟法第15
    4 條第2 項、第301 條第1 項分別定有明文。次按認定不利
    於被告之事實，須依積極證據，茍積極之證據本身存有瑕疵
    而不足為不利於被告事實之認定，即應為有利於被告之認定
    ，更不必有何有利之證據，而此用以證明犯罪事實之證據，
    猶須於通常一般人均不至於有所懷疑，堪予確信其已臻真實
    者，始得據以為有罪之認定，倘其證明尚未達到此一程度，
    而有合理性之懷疑存在，致使無從為有罪之確信時，即應為
    無罪之判決，此有最高法院82年度臺上字第163 號判決、76
    年臺上字第4986號、30年上字第816 號等判例意旨可資參照
    。而刑事訴訟法第161 條已於91年2 月8 日修正公布，其第
    1 項規定：檢察官就被告犯罪事實，應負舉證責任，並指出
    證明之方法，因此檢察官對於起訴之犯罪事實，應負提出證
    據及說服之實質舉證責任，倘所提出之證據，不足為被告有
    罪之積極證明，或其指出證明之方法，無從說服法院以形成
    被告有罪之心證，基於無罪推定之原則，自應為被告無罪判
    決之諭知，最高法院92年臺上字第128 號判例可資參照。又
    當事人得聲請法院調查證據，而法院為發見真實，亦得依職
    權調查證據，但限於維護公平正義或對被告之利益有重大關
    係之事項為限，修正刑事訴訟法第163 條第1 、2 項定有明
    文。故法院固得依職權調查證據，但並無蒐集證據之義務。
    蒐集證據乃檢察官或自訴人之職責，事實審法院應以調查證
    據為其主要職責，其調查之範圍，亦以審判中所存在之一切
    證據為限，案內不存在之證據，即不得責令法院為發現真實
    ，應依職權從各方面蒐集證據（最高法院91年度臺上字第58
    46號判決可資參照）。
四、經查：
  （一）證人丙○○於本院審理時證稱：從頭到尾只是甲○○與
        伊接洽置裝費的事情，錢也是甲○○收去，其他被告並
        沒有與伊接洽置裝費的事情等語（見本院95年4 月26日
        審判筆錄第10頁），證人乙○○亦於本院審理時證稱：
        除了丑○○、己○○、甲○○之外，伊有交置裝費予會
        計戊○○，其餘的被告都沒有收過伊的錢或要求伊交錢
        等語（見本院95年4 月26日審判筆錄第17頁），證人辛○○於本院審理時證稱：伊確實有拿到門號，但是伊沒
        有拿到手機，四個門號都是伊自己使用，月租費也是伊
        自己在繳，至於手機轉售的事情伊不知道，伊並沒有辦
        現金卡，也沒有卡片被公司取走的事情，公司有人叫伊
        投資，但是伊沒有實際拿錢出來，也沒有因此去辦現金
        卡云云（見本院95年4 月26日審判筆錄第22頁），足徵
        被告丁○○、庚○○、壬○○、癸○○並未參與向被害
        人丙○○、乙○○、辛○○接洽或收取名片費、置裝費
        或為渠等申辦行動電話、現金卡之事宜，即難認該等被
        告有對丙○○、乙○○、辛○○為詐欺行為。
  （二）次查，被告庚○○固於警詢時供證：伊是看報紙後前往
        應徵，對伊面試的人現沒有在公司工作了，他的藝名叫
        蕭遙云云（見93年度偵字第6026號偵查卷第60頁背面）
        ，被告癸○○雖供承其於希望之城企業社任職時之藝名
        為蕭遙乙節，惟否認同案被告庚○○應徵時係由其面試
        ，而證人辛○○於本院審理時亦證稱：伊於警詢中所言
        93年2 月13日至希望之城企業社應徵，是正確的，伊先
        到，癸○○在三天後來應徵等語（見本院95年4 月26日
        審判筆錄第23頁至第24頁），同案被告庚○○於本院審
        理時則供稱：伊於92年11月、12月間才去希望之城企業
        社應徵等情（見本院94年5 月9 日準備程序筆錄第6 頁
        ），被告癸○○既於93年2 月間方至「希望之城企業社
        」應徵，則其斷不可能於92年11月、12月間負責「希望
        之城企業社」對同案被告被告庚○○面試之事宜，參諸
        被告庚○○、癸○○於93年3 月15日均因於「希望之城
        企業社」任職而同為警查獲等情，足證被告庚○○於警
        詢時所指為其面試而已離職之藝名為蕭遙之人，應非被
        告癸○○，公訴意旨認被告庚○○供證應徵時係由癸○○面試乙節，顯有誤會。
  （三）復查，「希望之城企業社」刊登求才廣告中所載行動電
        話門號0000000000號確為被告庚○○所有等情，固為被
        告庚○○於偵查時供明在卷，惟同案被告己○○於偵查
        時即供證：該行動電話門號係伊向庚○○所借等語（均
        見93年度偵字第6026號偵查卷第270 頁），自不能僅憑
        被告庚○○將上開行動電話門號借予己○○乙節，即遽
        認被告庚○○有參與丑○○、己○○、甲○○之上開詐
        欺犯行。
  （四）再查，被告戊○○曾向被害人乙○○收取置裝費乙節，
        固據證人乙○○於本院審理時證述屬實（見本院95年4
        月26日審判筆錄第17頁），而被告戊○○確曾於「希望
        之城企業社」負責會計工作等情，亦據被告戊○○於偵
        查時供承不諱，核與同案被告己○○、甲○○於警詢時
        之供證相符（見93年度偵字第6026號偵查卷第16頁正面
        、第54頁正面、第273 頁正面），被告戊○○於本院審
        理時辯稱其未曾於希望之城企業社擔任會計工作乙節，
        固無足採，然其既擔任希望之城企業社會計之職，其向
        應徵者收取置裝費等收支事務，即係其職責，遍觀全案
        卷，既無其他證據足資證明被告戊○○對丑○○等人以
        提供舞場男公關工作為幌向乙○○等人詐欺金錢乙節有
        所知悉，自不能憑被告戊○○擔任「希望之城企業社」
        之會計，並向被害人乙○○收取置裝費乙節，即遽認被
        告戊○○與同案被告丑○○等人就上開詐欺犯行有犯意
        聯絡。
  （五）末查，許姓少年及阮姓少年均於警詢時供證：渠等並無
        參與詐騙被害人乙○○、丙○○之行為等語（見93年度
        偵字第6026號偵查卷第40頁至第42頁，及第56頁至第58
        頁），並未指證被告丁○○、庚○○、壬○○、癸○○
        、戊○○有何詐欺犯行，至扣案之分類廣告三十四張、
        工作項目價目表一張、委任訂製書一張、新進人員注意
        事項四份、員工準則與相關規定四張、希望之城企業社
        員工任職合約書一份、行動電話帳單二十八張、電話單
        九張、申請行動電話一覽表一張、明細支出表一張、請
        假單十七張、現金借支單五張、和信SIM 卡十張、臺灣
        大哥大SIM 卡三張、遠傳易通卡十五張、名片三盒、印
        章二十五顆、打卡單十九張、身分證影本一張、聯絡電
        話一張、公司職位一覽表二張、面試單五張、營利事業
        登記證一張、手提電腦一台、公司每月帳目表一張、行
        動電話帳單九張，充其量僅能證明同案被告丑○○、己○○、甲○○有對被害人乙○○、丙○○為詐欺之犯行
        ，尚不能證明被告丁○○、庚○○、壬○○、癸○○、
        戊○○有參與向被害人詐取名片費、置裝費、舞場大班
        紅包費之行為。
五、綜上所述，檢察官對於本件所起訴之被告丁○○、庚○○、
    壬○○、癸○○、戊○○詐欺犯罪事實，依其所提被告庚○○之供述，及證人乙○○、丙○○、辛○○、許姓少年、阮
    姓少年之證詞，暨扣案之分類廣告三十四張、工作項目價目
    表一張、委任訂製書一張、新進人員注意事項四份、員工準
    則與相關規定四張、希望之城企業社員工任職合約書一份、
    行動電話帳單二十八張、電話單九張、申請行動電話一覽表
    一張、明細支出表一張、請假單十七張、現金借支單五張、
    和信SIM 卡十張、臺灣大哥大SIM 卡三張、遠傳易通卡十五
    張、名片三盒、印章二十五顆、打卡單十九張、身分證影本
    一張、聯絡電話一張、公司職位一覽表二張、面試單五張、
    營利事業登記證一張、手提電腦一台、公司每月帳目表一張
    、行動電話帳單九張，均不足為該等被告有罪之積極證明，
    且無從說服本院以形成被告有罪之心證，揆諸前揭說明，基
    於無罪推定之原則，自應均為被告丁○○、庚○○、壬○○
    、癸○○、戊○○無罪之諭知。
據上論斷，應依刑事訴訟法第299 條第1 項前段、第301 條第1
項，刑法第28條、第56條、第339 條第1 項、第38條第1 項第2
款，罰金罰鍰提高標準條例第1 條前段，判決如主文。
本案經檢察官魏正杰到庭執行職務
中    華    民    國    95    年    6     月    30    日
                  刑事第十五庭  審判長法  官  林 海 祥
                                      法  官  朱 敏 賢
                                      法  官  汪 怡 君
以上正本證明與原本無異
如不服本判決應於送達後10日內向本院提出上訴狀
                                      書記官  陳 映 孜
中    華    民    國    95    年    6     月    30    日
附錄本案論罪科刑法條全文：
中華民國刑法第339條
 (普通詐欺罪)
意圖為自己或第 3 人不法之所有，以詐術使人將本人或第 3 人
之物交付者，處五年以下有期徒刑、拘役或科或併科1000元以下
罰金。
以前項方法得財產上不法之利益或使第 3 人得之者，亦同。
前二項之未遂犯罰之。


司法院資訊處製作；財團法人民間司法改革基金會備份。
